【裁判字號】    98,上易,1822
【裁判日期】    980902
【裁判案由】    妨害自由等
【裁判全文】
臺灣高等法院刑事判決                98年度上易字第1822號
上  訴  人
即  被  告  甲○○
選任辯護人  黃暖琇 律師
上列上訴人因妨害自由等案件，不服臺灣桃園地方法院98年度易
字第117號，中華民國98年5月19日第一審判決（起訴案號：臺灣
桃園地方法院檢察署97年度偵字第22085號），提起上訴，本院
判決如下：
    主  文
原判決撤銷。
甲○○犯如附表一所示各罪，各處如附表一所示之刑，應執行有
期徒刑壹年肆月，如易科罰金，以新台幣壹仟元折算壹日。扣案
如附表二編號十三、二十所示之物均沒收。
    事  實
一、甲○○分別基於乘人急迫貸款收取重利之犯意，自民國97年
    6月間起，乘如附表一編號一至三所示之己○○、乙○○、
    丙○○等人需款孔急而前來借款時，於附表一編號一至三所
    示時、地貸予如附表一編號一至三所示之款項，其計息方式
    為以10日為1期，每貸與新臺幣（下同）10萬元，每期利息
    為1萬元（換算年利率為360%），且於借款時，將本金預先
    扣除當期利息，並由借款人提供如附表一編號一至三所示之
    物作為擔保，以此方式，收取與原本顯不相當之重利。嗣甲○○對於丙○○於附表一編號四所示之時、地及方式接續恐
    嚇丙○○，致丙○○心生畏懼。
二、甲○○又另與真實姓名年籍不詳綽號「大成」之成年男子，
    共同基於乘人急迫貸款收取重利之犯意聯絡，於97年9月間
    ，乘如附表一編號五、六所示之戊○○、丁○○需款孔急之
    際，由「大成」提供資金，由甲○○與借款人談妥借款條件
    及要求借款人依附表一編號五、六所示之方式提供擔保後，
    即於附表一編號五、六所示之時、地共同貸予金錢，並分別
    約定附表一編號五、六所示之利息，收取與原本顯不相當之
    重利，並由甲○○收取如附表一編號五、六所示之手續費、
    車馬費，另負責於借款到期之日，以電話催繳利息。嗣因戊○○無力按時還款，甲○○與「大成」竟另行基於恐嚇致生
    危害於安全之犯意聯絡，於附表一編號七所示之時、地及方
    式恐嚇戊○○，致戊○○心生畏懼。又另於丁○○繳交第一
    期利息之日即將屆至之際，甲○○竟另行基於恐嚇致生危害
    於安全之犯意，於附表一編號八所示之時、地及方式恐嚇丁○○，致丁○○心生畏懼。嗣因警據報於97年10月3日至桃
    園縣平鎮市○○路○段26巷86之1號空地、桃園縣楊梅鎮○○
    街9巷3號前搜索，當場查獲被告，並扣得如附表二所示之物
    。
三、案經桃園縣政府警察局平鎮分局報請臺灣桃園地方法院檢察
    署檢察官偵查起訴。
    理  由
一、按被告以外之人於審判外之言詞或書面陳述，除法律有規定
    者外，不得作為證據。又被告以外之人於審判外之陳述，雖
    不符前4 條之規定，而經當事人於審判程序同意作為證據，
    法院審酌該言詞陳述或書面陳述作成時之情況，認為適當者
    ，亦得為證據。當事人、代理人或辯護人於法院調查證據時
    ，知有第159 條第1 項不得為證據之情形，而未於言詞辯論
    終結前聲明異議者，視為有前項同意，刑事訴訟法第159條
    第1項、第159條之5分別定有明文。查證人己○○、乙○○
    於警詢及偵查時所為之陳述及證人戊○○、丁○○、丙○○
    於警詢時所為之陳述，固均係審判外之陳述，然被告甲○○
    就上開審判外之陳述，於本院審理中，並不爭執證據能力，
    復未曾於言詞辯論終結前聲明異議，而本院審酌該等證人陳
    述作成時之情況，並無違法取證及證明力過低之瑕疵，亦認
    以之作為證據為適當，依前揭規定說明，自得為證據。又
    本件卷內其餘卷證資料（包含文書證據等），並無證據證明
    係公務員違背法定程序所取得，亦無刑事訴訟法第159條之4
    之顯有不可信之情況與不得作為證據之情形，則依刑事訴訟
    法第159條至第159條之5之規定，本件認定事實所引用之本
    件卷證所有證據（包含人證與文書等證據），均認為有證據
    能力。
二、訊據被告甲○○矢口否認有何重利及恐嚇之犯行，辯稱：伊
    從未借錢給戊○○、丁○○，而伊與己○○、乙○○及丙○○間固有借貸關係，惟並未約定重利或於借貸時預先扣除一
    期利息，又伊亦無任何恐嚇戊○○、丁○○、丙○○之舉云
    云。經查：
  (一)、附表一編號一部分：
      被告有借款予己○○並收受重利之犯行，業據被告坦承：
      自97年夏天起開始借己○○錢，陸續借款25萬元，約定每
      10日為1期，以10分計算利息，有先預扣利息。己○○第1
      次借款5萬元，第2次借款3萬元等語（見原審易117卷第18
      、20頁），核與證人及被害人己○○所證：97年6月至8月
      間，伊陸續在桃園縣楊梅鎮○○街9巷住處向甲○○借款
      ，約定每10日計息1次，如借貸10萬元則收取利息1萬元，
      借錢時需先扣除1次利息，借錢後約隔10日，甲○○會先
      以0000000000號行動電話聯絡，再親自到伊住處收款，總
      計借款25萬元，曾簽立日期為97年9月1日，簽立面額3 萬
      元及面額5萬元本票各1張，另於97年9月8日分別簽立面額
      5萬元2張及面額7萬元1張共5張本票，並質押身分證1張為
      擔保，全部本金及利息均已清償完畢等語相符（見偵2208
      5卷第18、68-70頁），又證人己○○所證簽立本票以供擔
      保之情，與民間借貸多於逐次借款後簽發本票以借擔保常
      情相符，是被告於於97年6月至8月間陸續以前開條件借貸
      5萬元、3萬元、5萬元、5萬元、7萬元共5次予己○○，己○○並有支付事實欄所載重利之事實應堪認定。至於證人
      己○○於偵訊中固另證稱伊簽發5張本票均係5萬元等語，
      然衡諸證人己○○於警訊證述第1、2次借款之金額，核與
      被告坦承借款之金額相符，是就其所證述第1、2次借款金
      款分別為5、3萬元應係屬實，則證人己○○借款金額既不
      相同，其簽立供擔保之本票應非同額，是證人己○○之警
      詢筆錄既與被告之自白相符而可憑信，其偵查中所證簽署
      相同金額之本票應係記憶有誤所為之誤述，自非可採，惟
      此亦不影響被告本件重利犯行之認定，附此敘明。
  (二)、附表一編號二部分：
      被告有借款予乙○○並收取重利之犯行，業據被告於警詢
      及偵查中坦承：伊以每10天1期方式直接向乙○○收取利
      息，... 如果乙○○要還錢，就會打電話給伊0000000000
      號行動電話，還錢時係根據乙○○簽立之本票及身分證作
      為依據等語（見前偵卷第11 -12頁、第56-57頁），核與
      證人乙○○所證：伊因缺錢，自97年7月初至10月間向甲○○借錢，地點在王興煥位於桃園縣平鎮市之住所，每次
      借1、2萬元，約定每10天收1次利息，如借貸1萬元，利息
      為1千元，利息需先扣除，如借貸1萬元，實拿9千元，每
      次借錢時需簽立本票，本票上之日期就是伊向甲○○借錢
      之日期，此外尚質押伊本人之身分證，至今為止伊已償還
      利息約5萬元等語相符（見前偵卷第19-20頁、第68 -69頁
      ），復有如附表二編號一至十三所示之物扣案可憑，是被
      告自白借款予乙○○並收取利息之情與事實相符，自堪採
      信。被告嗣後否認自乙○○收取利息云云，無非係卸責之
      詞，無可採信。至於證人乙○○固於偵查中改稱：甲○○
      還沒有收取我的利息就被警方查獲云云，於原審審理另證
      稱：甲○○尚未收取利息，借錢時只簽本票，沒有押身分
      證。伊在警察局說預扣利息，是因為伊有心臟病，警察當
      時很大聲地吼了一下即亂了方寸等語 (見原審卷第62頁)
      。然證人乙○○於警詢及偵查中所證被告借款利息之計算
      及預扣之方式，既與被告自白及附表二編號一至十二所示
      之本票相符，所證自可採信。參諸證人乙○○嗣於97年10
      月6日曾與被告將2人間全部債權債務關係以14萬元達成和
      解，此有和解書1份在卷可查（見原審117卷第79頁），又
      2人間係屬熟識之友人關係，亦為證人乙○○證述明確，
      是證人乙○○既與被告達成和解，又顧及彼此間友誼關係
      ，其嗣後翻供改稱被告未收取利息云云，無非係事後迴護
      被告之詞，無可採信。
  (三)、附表一編號三、四部分：
      被告有借款予丙○○之事實，業據被告於原審坦承：97年
      9月間經戊○○之介紹借貸10萬元丙○○等語（見原審卷
      第21頁），而被告有收取重利及恐嚇犯行，業據證人丙○○於警詢及原審審理中明確證稱：伊於97年9月22日向甲○○借貸10萬元，實拿到8萬2千元，每月30分利息，每10
      天繳息1次1萬元（第1次需繳手續費）。當時簽發1張面額
      10萬元之本票並交付殘障手冊、營業登記證等作為抵押品
      ，甲○○事後催討利息時，並出言恐嚇，表示如果不還本
      金就要繳利息，態度非常惡劣，說要叫（兄弟）來把伊抓
      走，伊很害怕（見前偵卷第26-28頁）、伊之前曾向戊○○借票但並未清償票款，戊○○跟伊要錢，但伊無法返還
      ，後來於97年9、10月間，戊○○介紹甲○○借錢給我，
      一次借10萬，... 過了10天，甲○○開車來收利息，伊表
      示無法付利息，他就說不行，如果不付利息的話，要找人
      來把伊押走。後來隔天又來，伊還是籌不到錢，他即說要
      找人來，後來甲○○隔2、3天就去店裡，還恐嚇伊說如果
      伊同居人去報警，就要帶10幾個兄弟去把店掃掉，伊感到
      很害怕（見原審117卷第73-78頁）等語明確，是被告既自
      白曾借款10萬元予丙○○，而被告借款予他人目的原即係
      為收取重利，再稽之證人丙○○所證借款之時間、金額、
      借貸之方式、交付被告作為借款擔保之物品、利息之計算
      及預扣方式已甚明確，復與被告前揭其他犯行之行為模式
      相同，是證人丙○○所證有關重利之事實應係屬實。次查
      ，重利之犯罪行為常伴隨恐嚇及傷害之催討債務手段，此
      為社會所常見之犯罪態樣，是證人丙○○所證遭被告恐嚇
      之情亦應非虛，自堪信與事實相符。至於證人丙○○固於
      警詢中先陳稱：「借10萬元，扣除利息後，我實拿8萬2千
      元」，嗣於原審審理中證稱：「借10萬元，扣除利息後，
      我實拿7萬8千元」等語，就利息之計算所陳略有出入，然
      參諸證人丙○○證稱伊係為償還先前向證人戊○○借款之
      目的而另向被告甲○○借款，而借款後係由被告甲○○直
      接將借貸金額交付證人戊○○，故伊對於預扣利息後實拿
      金額究竟多少並不清楚，只知道第一次除預扣利息外尚須
      繳納廣告費等費用，故扣除金額較高等語 (見原審卷第75
      頁)，足知證人丙○○因未實際點收借款金額，且因時間
      經過致其對細節部分之記憶逐漸模糊，然所證就被告借款
      並收取與原本顯不相符之事實，其陳述始終一致，是證人
      丙○○此部分對於細節陳述有不一致之部分，即難認與事
      實全然不符，而得為有利被告之認定。末查，被告固另
      辯稱本件實際借款人為戊○○，而非丙○○云云，然被告
      亦不否認要求證人丙○○簽發本票作為擔保之情 (見原審
      卷117卷第77頁)，是以實際借款人果為為證人戊○○，被
      告何以要求證人丙○○簽發本票以供擔保？而證人丙○○
      對於被告親自說明利息之支付方式及事後多次親自至其開
      設之店面索討利息並為恐嚇危害其生命、身體自由、財產
      安全等情均指證歷歷，若借款對象確為證人戊○○，何以
      被告係向證人丙○○催討並為恐嚇？是本件借款人為丙○○已明確無訛，被告所為抗辯顯屬卸責之詞，堪難採信。
  (四)、附表一編號五、七
      被告借款予戊○○並收取利息之情，業據被告於警訊及偵
      查中坦承：借錢予戊○○係以15萬元...，她質押6058-PJ
      小客車供擔保等語 (見偵卷第12、13、5 6頁)，而被害人
      即證人戊○○就被告有重利及恐嚇犯行之情證述：伊於情
      急之下向甲○○借錢，第1次於97年9月12日借貸15萬元，
      實拿12萬元（需扣除利息3萬元），除簽立本票面額15萬
      元1張外，並簽立汽車讓渡書，質押車號6058-PJ號自小客
      車1部、行照1張以借擔保。第2次於97年9月21日，借貸11
      萬5千元，實拿10萬元（需扣除利息1萬5千元），質押健
      保卡1張，在中壢市天王旅行社，當時有甲○○、綽號大
      成之男子及綽號『象棋』之男子共3人，由綽號大成之男
      子交錢給伊。利息均係每10天計息1次，如借貸15萬元，
      每10天利息1萬5千元，甲○○會到伊住處桃園縣楊梅鎮○○○街10號之4收取利息。嗣甲○○於97年10月2日下午5
      時許，以電話0000000000號撥打電話向伊催收利息，後來
      由綽號『大成』之男子接聽，他恐嚇說3天內需繳清本金
      及所積欠之利息，否則就要將伊埋掉，並辱罵伊，使伊感
      到非常害怕，不敢去上班也不敢回家等語（見前偵卷第21
      、22頁），另於原審證稱：伊第1次跟被告借錢是借15萬
      元，他先扣掉1個月利息及廣告費後，實拿12萬餘元（因
      為第一次廣告費較貴），並約定1個月後還錢，當時簽了
      個人的支票及本票作為抵押，面額均15萬元，伊在警察局
      沒有提到這一次借款的情形。後來隔約一個月後，就是97
      年9月12日，為了要還之前借的15萬元，所以另外向甲○○再借15萬元，這一次他也是先預扣1個月利息及廣告費
      共1萬8千元，實拿13萬2千元，並簽立一張本票及一份汽
      車讓渡書作為債權擔保，約定如果到期沒有償還借款，要
      用6058-PJ號車子抵債。於97年9月21日，甲○○帶伊去找
      綽號大成之男子，約定借11萬，1個月還清，原本約定10
      天1萬元利息，第1期預扣1萬元，預扣後我實拿10萬元現
      金，但當場甲○○不同意，說要10天1萬5千元利息，所以
      伊在車上又另外交給甲○○5千元，當日簽發面額11萬元
      之本票1張並將健保卡交給甲○○作為擔保，事後每隔10
      日，甲○○就會跟我拿1萬5千元利息，伊共給了2次，在
      警察局陳述時，我的意思就是總共借11萬元，因預扣1萬5
      千元之利息後，實際上我只拿到9萬5千元，警詢中是警察
      記錯了。後來甲○○在97年10月2日下午5時10分左右，以
      電話0000000000號撥打向伊催收，他說「還錢啊，若不還
      ，我老闆要來押妳」，後來甲○○把電話拿給「大成」聽
      ，由「大成」說3天內需繳清本金及所積欠之利息，否則
      就要把我埋掉，並辱罵伊，伊會害怕等語明確（見原審11
      7卷第65-73頁）。就重利罪部分，證人戊○○所證與被告
      上開自白大致相符，復有附表二編號十四、十五所示之證
      物為憑，是證人戊○○就借款細節所述雖略有出入，惟此
      應係證人誤記或因警詢中疏漏所致，尚非得遽此認證人戊○○所證不實。次查，重利之犯罪行為常伴隨恐嚇及傷害
      之催討債務手段，此為社會所常見之犯罪態樣，是證人戊○○所證遭被告恐嚇之情亦應非虛，自堪信與事實相符。
      至於被告固另辯稱伊與證人戊○○間並無借貸關係而僅屬
      單純之汽車買賣關係，且97年10月2日當天，係證人戊○○自行表示：「我沒有錢可以還你，不然你要把我埋掉嗎
      ？」，我才開玩笑說：「是。」，伊並無恐嚇犯行云云，
      並提出汽車買賣合約書1份（見原審117卷第112頁）為證
      。惟查，被告所辯與證人戊○○議定之汽車買賣價款20萬
      元，預付定金15萬元，其餘5萬元係尾款，與其提出之汽
      車買賣合約書上記載雙方議定價格為30萬元，其中定金15
      萬元等情，顯有不合。而被告上開借貸予戊○○部分之自
      白，既查與其他證據相符而可採信，其嗣後翻供辯稱與戊○○係汽車買賣關係云云，顯係卸責之詞，無足可採，被
      告此部分犯行，應堪認定。至於被告於原審曾請求傳訊證
      人己○○證明未恐嚇戊○○之情，惟本院依前開事證已得
      認定被告恐嚇犯行，就此部分自無另行傳訊證人己○○之
      必要，附此敘明。
  (五)、附表一編號六、八
      被告有借款予丁○○並收受重利，且於丁○○無法返還之
      際恐嚇丁○○之情，業據證人丁○○於警詢中證稱：伊於
      97年9月20日向甲○○借貸20萬元，實拿17萬8千元，每月
      30分利息，每10天繳息1次，當時有簽1張面額20萬元之本
      票、健保卡、汽車讓渡書及車籍資料（車號4219-KQ）作
      為抵押品，共繳過2次利息4萬元給他，後來他催討時，有
      說如果不還本金就要繳利息，不然的話就要把伊抓去埋掉
      等語（見前偵卷第23-25頁），復於原審中證稱：因為伊
      缺錢用，在去年9月的時候，先到楊梅一位薛代書那裡跟
      甲○○談借錢的事情，然後甲○○再帶我到中壢他老闆「
      大成」那裡拿錢，... 是甲○○與伊談借貸的內容，那次
      借20萬元，扣掉利息及給付甲○○之2千元車馬費後，實
      際拿到17萬8千元，約定每10天就要給2萬元利息，當時有
      簽面額20萬元之本票、借據、還有車子買賣契約書、健保
      卡等作為擔保，除了拿本金那次先預扣利息2萬元後，事
      後又繳了2萬元利息，第一次繳利息前一天，甲○○有打
      電話給伊，在電話裡說如果不還本金就要繳利息，不然的
      話就要把伊抓去埋掉這使得伊。這使得伊伊感到很害怕等
      語明確 (見原審117卷第102至第103頁)，查證人丁○○於
      警詢及原審所證始終一致，且被告亦供稱：利息係證人（
      指丁○○）拿給伊，要伊轉交予大成等語（見原審117 卷
      第104頁背面)，是以證人丁○○所證由被告收取利息一節
      ，既為被告所自承，足知證人丁○○所證應可採信。是丁○○借貸之細節及利息之約定、給付，均係與被告協談而
      成，再車馬費2千元及利息2萬元，亦係由被告所收取，雖
      借款予證人丁○○之本金既係由「大成」提供，此無礙被
      告與「大成」間就重利犯行之行為分擔，是被告與綽號大
      成之成年男子間係屬共同正犯已甚明確。從而，被告空言
      否認曾借款及恐嚇丁○○等語，係屬卸責之詞。
  (六)、按刑法上重利罪之成立，以取得與原本顯不相當之重利為
      構成要件之一，自應以行為人取得該項重利時，方屬既遂
      。而此之所謂取得，固不以現款之方式取得為必要，然仍
      須行為人已實際上取得該項重利或其財產上價值者，始足
      當之（最高法院88年度臺上字第7418號判決意旨參見）；
      另按民間高利借貸每有於借貸之初支付本金時，先扣除利
      息者，則應認貸款之人已取得利息（最高法院82年度臺上
      字第5834號判決意旨參照），是辯護人徒以預扣利息不該
      當於民法上之借貸契約，主張本件不構成重利罪，顯係誤
      解刑法重利罪之構成要件。又查本件被告貸與如附表一所
      示之人款項，計算被告收取之利率，核各該借款之週年利
      率均遠超過民法第205條規定約定利率週年利率20%者之標
      準，亦遠高於一般銀行借貸之利率計算標準，則被告收取
      之利息自與原本顯不相當，又附表一所示之被害人明知被
      告貸款之利息遠逾一般銀行借貸之利率，為取得資金仍向
      被告借貸，是被害人等證述其急欲用錢之情即難認無憑，
      至於被害人戊○○介紹丙○○向被告借款，不過係為丙○○尋得資金來源，要難認被害人戊○○自己向被告借款即
      無急迫之情事，是辯護人辯稱被害人等人借款並未該當於
      重利罪之急迫要件難謂有據。再就被告對證人丙○○恐嚇
      稱：「如果不付利息，要找人把妳押走」、「我要去找人
      來」、「如果同居人去報警，我帶十幾個兄弟去把妳的店
      掃掉。」，對證人戊○○稱：「若不還錢，我老闆要來押
      妳。」及對證人丁○○稱：「如果不還本金就要繳利息，
      否則就要把妳抓去埋掉」等語，均係以加害生命、身體自
      由之事對前開證人為恐嚇，衡情亦足以使人心生畏懼，此
      由前開證人於本院審理中結證稱渠等聽聞被告恐嚇言語後
      心裡感到非常害怕等語亦明，自足生危害於證人之生命、
      身體自由及財產安全。綜上所述，本案事證明確，被告犯
      行洵堪認定，應依法論科。
三、核被告所為，係犯刑法第344條重利罪 (附表一編號一至三
    、五、六部分)、第305條恐嚇危害安全罪 (附表一編號四、
    七、八部分)，被告與姓名年籍不詳綽號「大成」之人間，
    就附表一編號七所示之恐嚇犯行、編號五、六所示之重利犯
    行，有犯意聯絡及行為分擔，應論以共同正犯。而接續貸與
    同一被害人數筆金錢，各舉動之獨立性極為薄弱，依一般社
    會健全觀念，難以強行分離，顯係基於單一犯意接續所為，
    應包括評價為一行為，是附表一編號一、二及五所示部分，
    依前所述，均屬接續犯。公訴人雖未就被告附表一編號五所
    示第一次重利犯行起訴，惟該部分與已起訴部分，有接續犯
    之實質上一罪關係，為起訴效力所及，自得併予審理。又被
    告所犯附表一編號四恐嚇證人丙○○部分，先後於密切之時
    間，侵害同一之法益，各行為之獨立性極為薄弱，且係出於
    同一目的，係以一行為侵害一法益，為接續犯，公訴人雖未
    就被告對證人丙○○嚇稱：「我要去找人來。」及「如果同
    居人去報警，我帶十幾個兄弟去把妳的店掃掉。」加害財產
    等語起訴，惟該部分與已起訴部分，有接續犯之關係，如前
    所述，則此部分亦為起訴效力所及，本院亦得併予審理。被
    告所犯如附表一所示各罪間，犯意各別、行為互殊，應予分
    論併罰。
四、原審為被告論罪科刑，固非無見，惟現行刑法刑法第41條
    第2項關於數罪併罰，數宣告刑均得易科罰金，而定應執行
    之刑超過6個月時，不得適用同條第1項得易科罰金規定部分
    ，業於98年6月19日經司法院釋字第662號解釋宣告違憲，自
    該號解釋公布之日起不再適用，而原判決就被告所犯重利罪
    及恐嚇罪之宣告刑均在6個月以下，其未諭知易科罰金標準
    ，容有未洽。附表一編號一、二、五至八各罪應沒收物之
    從刑，未於各罪之宣告罪刑後為從刑之諭知，卻於定執行刑
    時為沒收之宣告，此顯有違誤。被告上訴，仍執前詞否認犯
    罪，均無可取，已如前述。惟原判決既有上述瑕疵，仍應由
    本院予以撤銷改判。爰審酌被告之素行、犯罪動機、目的、
    手段、方法、所獲不法利益、對社會經濟及被害人之危害及
    犯罪後坦承犯行之態度等一切情狀，雖公訴人就被告所犯重
    利部分犯行各具體求刑有期徒刑6月，恐嚇部分犯行各具體
    求刑有期徒刑7月，經斟酌前述再三，認公訴人之求刑，核
    屬過重，爰就被告所犯各罪分別量處如附表一所示之刑，並
    定應執行刑，及諭知易科罰金之標準，以示懲儆。扣案如附
    表三編號十三、二十所示之物，係被告所有且供本案犯罪之
    用，已如前述，依刑法第38條第1項第2款規定予以沒收。至
    於扣案如附表二編號二至十二所示之本票，乃借款之憑據及
    擔保，如被害人嗣後清償借款本息，被告仍須將該等本票返
    還，自難認係被告所有且因本件犯罪所得之物，爰不予宣告
    沒收，至於附表二編號一、十四、十五等物，係證人乙○○
    、戊○○所有用以供作借款擔保之物，亦難認係屬被告所有
    且因本件犯罪所得之物，不應予宣告沒收，而附表二編號十
    六至十九所示之物，或非被告所有供本件犯罪或預備供本件
    犯罪所用之物，或無證據證明與本案有關，爰不另宣告沒收
    ，附此敘明。
五、末查，公訴人固指被告借貸予證人乙○○之金額共23萬元，
    實際僅交付20萬7千元等情，然被告始終否認借貸金額高達
    23萬元，辯稱借貸金額僅14萬元等語。查證人乙○○對於借
    貸之金額及時間陳述於警詢、偵查及原審審理中均屬相異，
    又扣案如附表二編號二至十二所示之本票金額加總後僅達14
    萬元，而證人乙○○於原審亦結證稱其於96年10月6日係以
    14萬元和解，歸還部分係屬本金而無利息，且其於該日前並
    未償還本金予甲○○等語屬實，是應認證人乙○○借款之金
    額如附表一編號二所示，公訴人認兩造間借貸金額為23 萬
    元，就逾14萬元部分，並無其他積極證據足資證明此部分事
    實，惟就此部分因與前開科刑部分，為實質上一罪關係，爰
    不另為無罪之諭知。
據上論斷，應依刑事訴訟法第369條第1項前段、第364條、第299
條第1項前段，刑法第28條、第344條、第305條、第41條第1項、
第51條第5款、第38條第1項第2款，刑法施行法第1條之1，判決
如主文。
本案經檢察官李叔芬到庭執行職務。
中    華    民    國    98    年    9     月    2     日
            刑事第二十二庭審判長法  官  何菁莪
                                法  官  李麗珠
                                法  官  洪于智
以上正本證明與原本無異。
不得上訴。
                                書記官  強梅芳
中    華    民    國    98    年    9     月    3     日
附錄：本案論罪科刑法條全文
中華民國刑法第344條
（重利罪）
乘他人急迫、輕率或無經驗貸以金錢或其他物品，而取得與原本
顯不相當之重利者，處1年以下有期徒刑、拘役或科或併科1千元
以下罰金。
中華民國刑法第305條
（恐嚇危害安全罪）
以加害生命、身體、自由、名譽、財產之事，恐嚇他人致生危害
於安全者，處 2 年以下有期徒刑、拘役或 3 百元以下罰金。
附表一
┌──┬───┬───────────────┬──────┐
│編號│被害人│犯罪事實                      │ 論罪科刑   │
├──┼───┼───────────────┼──────┤
│ 一 │己○○│97年6 月至8 月間之不詳時間，接│犯重利罪，處│
│    │      │續於桃園縣楊梅鎮○○街9巷7號借│有期徒刑月│
│    │      │貸5次，金額分別為5萬元、3萬元 │，如易科罰金│
│    │      │、5萬元、5萬元、7萬元，共25 萬│，以新台幣壹│
│    │      │元，並簽發本票5張及質押身分證1│仟元折算壹日│
│    │      │張以為擔保。                  │。扣案如附表│
│    │      │                              │二編號二十所│
│    │      │                              │示之物沒收。│
├──┼───┼───────────────┼──────┤
│ 二 │乙○○│97年7 月10日、同年7 月29日、同│犯重利罪，處│
│    │      │年8 月9 日、同年8 月12日、同年│有期徒刑月│
│    │      │8 月13日、同年8 月15日、同年8 │，如易科罰金│
│    │      │月22日、同年8 月27日、同年9 月│，以新台幣壹│
│    │      │17日、同年9 月24日、同年9 月26│仟元折算壹日│
│    │      │日接續於王興煥位於桃園縣平鎮市│。扣案如附表│
│    │      │之住所借貸11次，金額分別為1萬 │二編號十三、│
│    │      │元、1 萬元、1 萬元、1 萬元、1 │二十所示之物│
│    │      │萬元、2 萬元、2 萬元、2 萬元、│沒收。      │
│    │      │1 萬元、1 萬元、1 萬元，共14萬│            │
│    │      │元，並簽發本票14張及質押身分證│            │
│    │      │1 張以為擔保。                │            │
├──┼───┼───────────────┼──────┤
│ 三 │丙○○│97年9 月22日於丙○○家門口借貸│犯重利罪，處│
│    │      │1 次，金額為10萬元，預扣利息及│有期徒刑月│
│    │      │廣告費後，實借得8萬2千元，並簽│，如易科罰金│
│    │      │發本票1張及質押殘障手冊、營業 │，以新台幣壹│
│    │      │登記證1份以為擔保。           │仟元折算壹日│
│    │      │                              │。          │
├──┼───┼───────────────┼──────┤
│ 四 │丙○○│97年10月2日於丙○○所開設店門 │犯恐嚇危害安│
│    │      │口以「如果不付利息，要找人把妳│全罪，處徒刑│
│    │      │押走」之加害生命、身體自由等語│月，如易科│
│    │      │恐嚇，並接續於隔日前往前開地點│罰金，以新台│
│    │      │索討利息，經丙○○再次表示無力│幣壹仟元折算│
│    │      │償還之際，又嚇稱：「我要去找人│壹日。      │
│    │      │來。」加害生命、身體自由之語，│            │
│    │      │再接續於事後2、3日至前開地點對│            │
│    │      │丙○○嚇稱：「如果同居人去報警│            │
│    │      │，我帶十幾個兄弟去把妳的店掃掉│            │
│    │      │」加害財產之語恐嚇，致丙○○心│            │
│    │      │生畏懼。                      │            │
├──┼───┼───────────────┼──────┤
│ 五 │戊○○│97年8月間，向被告借貸15萬元， │共同犯重利罪│
│    │      │扣除第1個月利息及廣告費後，實 │，處有期徒刑│
│    │      │借得12萬餘元，簽發本票及支票以│月，如易科│
│    │      │為擔保，約定每10日計息1次，以 │罰金，以新台│
│    │      │每期利息1萬5千元；嗣接續於97年│幣壹仟元折算│
│    │      │9月12日，再向被告借貸15萬元， │壹日。扣案如│
│    │      │扣除第一個月利息及廣告費後實借│附表二編號二│
│    │      │得13萬2千元，並簽發本票1張、車│十所示之物沒│
│    │      │牌號碼6058-PJ小客車讓渡書，並 │收。        │
│    │      │交付前開自小客車、該車鑰匙1支 │            │
│    │      │及行照1張以為擔保，利息約定同 │            │
│    │      │上；再接續於97年9月21日，由被 │            │
│    │      │告及綽號「大成」之男子在桃園縣│            │
│    │      │中壢市天王旅行社樓下共同借貸11│            │
│    │      │萬元，扣除第1期利息後實借得9萬│            │
│    │      │5千元，簽發本票並質押健保卡以 │            │
│    │      │為債權之擔保，並約定每10日記息│            │
│    │      │1次，每期利息以1萬5千元計算。 │            │
├──┼───┼───────────────┼──────┤
│ 六 │丁○○│97年9 月20日於桃園縣中壢市天王│共同犯重利罪│
│    │      │旅行社地下室，向被告及「大成」│，處有期徒刑│
│    │      │共同借貸20萬元，扣除第1 期利息│月，如易科│
│    │      │及給付被告之車馬費2千元後，實 │罰金，以新台│
│    │      │借得17萬8千元，約定每10日為1期│幣壹仟元折算│
│    │      │，每期利息2萬元，並簽訂本票、 │壹日。扣案如│
│    │      │車子買賣契約書及交付健保卡以為│附二編號二十│
│    │      │債權之擔保。                  │所示之物沒收│
│    │      │                              │。          │
├──┼───┼───────────────┼──────┤
│ 七 │戊○○│由甲○○於97年10月2日以其所有 │共同犯恐嚇危│
│    │      │門號0000000000之行動電話撥打電│害安全罪，處│
│    │      │話分別由甲○○及「大成」向蕭  │徒刑月，如│
│    │      │淑嬌以兇惡語氣恐嚇稱：「若不還│易科罰金，以│
│    │      │錢，我老闆要來押妳。」、「三天│新台幣壹仟元│
│    │      │內需繳清本金及所積欠之利息，否│折算壹日。扣│
│    │      │則就要把妳埋掉。」等加害生命、│案如附表二所│
│    │      │身體自由之語，致戊○○心生畏懼│示編號二十之│
│    │      │。                            │物沒收。    │
├──┼───┼───────────────┼──────┤
│ 八 │丁○○│甲○○於97年10月間某日以門號09│犯恐嚇危害安│
│    │      │00000000之行動電話撥打電話予劉│全罪，處徒刑│
│    │      │碧梅，以兇惡語氣恐嚇稱：「如果│月，如易科│
│    │      │不還本金就要繳利息，否則就要把│罰金，以新台│
│    │      │妳抓去埋掉。」等加害生命、身體│幣壹仟元折算│
│    │      │自由之語，致丁○○心生畏懼。  │壹日。扣案如│
│    │      │                              │附表二編號二│
│    │      │                              │十之物沒收。│
└──┴───┴───────────────┴──────┘
附表二
┌──┬─────────────────────┬──┐
│編號│品名                                      │單位│
├──┼─────────────────────┼──┤
│一  │乙○○身分證                              │1張 │
├──┼─────────────────────┼──┤
│二  │發票人乙○○，發票日期970710，票面金額1 萬│1張 │
│    │元，本票號碼634113號本票                  │    │
├──┼─────────────────────┼──┤
│三  │發票人乙○○，發票日期970729，票面金額1 萬│1張 │
│    │元，本票號碼774515號本票                  │    │
├──┼─────────────────────┼──┤
│四  │發票人乙○○，發票日期970809，票面金額1 萬│1張 │
│    │元，本票號碼774562號本票                  │    │
├──┼─────────────────────┼──┤
│五  │發票人乙○○，發票日期970812，票面金額1 萬│1張 │
│    │元，本票號碼774564號本票                  │    │
├──┼─────────────────────┼──┤
│六  │發票人乙○○，發票日期970813，票面金額1 萬│1張 │
│    │元，本票號碼774566號本票                  │    │
├──┼─────────────────────┼──┤
│七  │發票人乙○○，發票日期970815，票面金額2 萬│1張 │
│    │元，本票號碼774570號本票                  │    │
├──┼─────────────────────┼──┤
│八  │發票人乙○○，發票日期970822，票面金額2 萬│1張 │
│    │元，本票號碼775333號本票                  │    │
├──┼─────────────────────┼──┤
│九  │發票人乙○○，發票日期970827，票面金額2 萬│1張 │
│    │元，本票號碼775341號本票                  │    │
├──┼─────────────────────┼──┤
│十  │發票人乙○○，發票日期970917，票面金額1 萬│1張 │
│    │元，本票號碼775214號本票                  │    │
├──┼─────────────────────┼──┤
│十一│發票人乙○○，發票日期970924，票面金額1 萬│1張 │
│    │元，本票號碼775225號本票                  │    │
├──┼─────────────────────┼──┤
│十二│發票人乙○○，發票日期970926，票面金額1 萬│1張 │
│    │元，本票號碼627803號本票                  │    │
├──┼─────────────────────┼──┤
│十三│還款筆記                                  │1張 │
├──┼─────────────────────┼──┤
│十四│車牌號碼6058-PJ號自用小客車               │1台 │
├──┼─────────────────────┼──┤
│十五│車牌號碼6058-PJ號自用小客車鑰匙           │1支 │
├──┼─────────────────────┼──┤
│十六│本票票根                                  │14張│
├──┼─────────────────────┼──┤
│十七│空白本票                                  │17張│
├──┼─────────────────────┼──┤
│十八│手機                                      │1支 │
├──┼─────────────────────┼──┤
│十九│SIM 卡（門牌號碼0000000000 ）             │1張 │
├──┼─────────────────────┼──┤
│二十│SIM 卡（門牌號碼0000000000 ）             │1張 │
└──┴─────────────────────┴──┘


司法院資訊處製作；財團法人民間司法改革基金會備份。
